臺灣臺北地方法院刑事判決　　　　　　　 99年度訴字第834號
公　訴　人　臺灣臺北地方法院檢察署檢察官
被　　　告　邱禹政
選任辯護人　趙元昊律師
　　　　　　黃慧仙律師
上列被告因違反毒品危害防制條例案件，經檢察官提起公訴（98
年度偵字第25473號），本院判決如下：
    主    文
邱禹政意圖販賣而持有第二級毒品，處有期徒刑陸年捌月。扣案
含第二級毒品大麻成分之煙草捌包（淨重陸拾捌點貳玖公克）均
沒收銷燬之。
    事    實
一、邱禹政明知大麻為毒品危害防制條例第2條第2項第2款所規
    定第二級毒品，非經許可，不得意圖販賣而持有，於民國98
    年10月27日下午某時許在臺北車站，為供己施用，而以新臺
    幣（下同）3萬元，向真實姓名不詳綽號「ALENC」成年男子
    買受大麻煙草8包（23公克2包、10.5公克1包、5.85公克1包
    、5.8公克2包、5.5公克1包、1.65公克1包、總毛重共79.75
    公克（起訴書誤載為81.15公克）、淨重68.29公克、空包裝
    總重11.46公克），並將之置於隨身所攜提袋，嗣因友人蔡
    承宇欲清償己借款6千元，未及妥藏於己住處，旋應其所邀
    ，於同日晚間10時15分許，至址設臺北市大安區○○○路○
    段39號「國賓影城」售票處前。詎邱禹政因知蔡承宇曾施用
    大麻，竟突萌意圖販賣而持有大麻犯意，自上揭提袋拿出大
    麻向蔡承宇展示，並稱：「給你聞聞看，那如果喜歡，以後
    可以找他」等詞，欲日後伺機出售牟利，蔡承宇見當場人潮
    眾多，恐遭人察覺，遂婉拒邱禹政前述試聞之舉，邱禹政未
    及著手販賣，適行政院海岸巡防署北部地區巡防局接獲線報
    ，會同臺北市政府警察局大安分局，經警察其行跡可疑，當
    場攔查扣得前述大麻，始悉前情。
二、案經行政院海岸巡防署北部地區巡防局移送臺灣臺北地方法
    院檢察署檢察官偵查起訴。
    理    由
壹、證據能力：
一、(一)按被告以外之人於檢察事務官、司法警察官或司法警察調
      查中所為之陳述，與審判中不符時，其先前之陳述具有較
      可信之特別情況，且為證明犯罪事實存否所必要者，得為
      證據；被告以外之人於偵查中向檢察官所為之陳述，除顯
      有不可信之情況者外，得為證據，刑事訴訟法第159條之2
      、第159條之1第2項分有明文。經查：證人蔡承宇警詢陳
      述、偵查中向檢察官具結後所為陳述，就被告邱禹政以言
      ，係被告以外之人於審判外言詞陳述，惟證人蔡承宇於本
      院審理時以證人身分作證之證詞，核與警詢陳述、偵查中
      證詞均有不符（詳後述），其於本院審理中改證：偵查中
      證言係己內心非常恐懼，配合警員、檢察官所為，避免遭
      列為被告或關係人云云。然經本院勘驗證人蔡承宇警詢與
      偵查中證詞，係採一問一答方式，證人就訊時係主動應答
      且連續、流暢、自然，並無何遭威脅、利誘或照本宣科之
      情，況蔡承宇2次偵查中證述內容互核一致（詳下述），
      顯無證人蔡承宇所指被動配合警員、檢察官應答之情，依
      此陳述客觀情狀，應認證人警詢、偵查中證詞係出於自然
      ；次酌以證人於警詢明確證稱：警詢期間並無遭警員對之
      為不當舉動與訊問或刑求逼供，己所言均係屬實，其於筆
      錄製作期間精神狀況很好，很清醒等語（本院卷第59-60
      頁），並於己閱完筆錄後始簽名捺印；而其嗣向檢察官為
      同一內容陳述後，尚向檢察官要求閱視筆錄，始行簽名，
      有本院勘驗錄音譯文在卷為憑，堪認證人警詢、偵查中證
      詞，均經其檢閱無訛後，始為簽名、捺印，應為真實可信
      ；況參佐證人蔡承宇與被告係時常相約見面出遊友人，此
      經兩人於本院審理時陳述一致（本院卷第42、91頁），足
      認渠等當有一定交情，證人蔡承宇實無設詞誣攀被告，陷
      己於偽證罪嫌且友人亦受意圖販賣持有毒品重罪，而為此
      等違反己身利益並損及他人之陳述，是證人蔡承宇警詢及
      向檢察官具結後所為證言，虛偽可能性極低，可信度甚高
      ；再酌以證人蔡承宇於本院審理時亦結證：（問：你的意
      思是你在檢察官那邊是具結後作偽證嗎？）答：不是，我
      也不知該怎麼說等語（本院卷第45頁），證人蔡承宇既當
      庭明確證稱在偵查中所言非虛，竟無法解釋己於偵查中證
      詞與本院審判中不符緣由，徒以前詞避就，參衡證人於案
      發之際，防備心較為脆弱，較無受他人不正影響其陳述之
      虞，應認其警詢，肯屬信實；末佐以蔡承宇偵查中係以證
      人身分應訊，有訊問筆錄在卷可考【臺灣臺北地方法院檢
      察署98年度偵字第25473號卷（下稱偵卷第51-53頁）】，
      本非以被告或關係人應訊，且其既未施用毒品，顯無遭施
      用毒品罪嫌追訴之虞，證人蔡承宇何來恐懼之有，足認蔡
      承宇於本院審理時稱；係恐遭列為被告或關係人，始為「
      給你聞聞看，那如果喜歡，以後可以找他」陳述一情，委
      屬無稽，本院審酌上揭證人蔡承宇審判外、審判中陳述外
      部客觀情況、環境、條件等情狀，而認其警詢陳述，具自
      然可信特別情況，且被告有無意圖販賣而持有大麻犯行，
      已無得再從同一供述者取得與先前警詢相同陳述內容，復
      遍核卷內證據，並無其他證據得予替代，是證人警詢證詞
      ，為證明被告犯行所必要，故此等警詢陳述既具可信性、
      必要性要件，依首揭規定，有證據能力（最高法院98年度
      台上字第3011號判決、96年度台上字第4365號判決參照）
      。
    (二)而證人蔡承宇偵查中向檢察官所為陳述，業經具結，依上
      揭說明，實查無顯不可信之情，依刑事訴訟法第159條之1
      第2項規定，亦有證據能力。
二、按刑事訴訟法關於「鑑定」規定，除選任自然人充當鑑定人
    外，另設有囑託機關鑑定制度。依同法第198條、第208條規
    定，不論鑑定人或鑑定機關、團體，固均應由法院、審判長
    、受命法官或檢察官視具體個案需要而為選任、囑託，並依
    第206條提出言詞或書面報告，始符合同法第159條第1項所
    定得作為證據之「法律有規定」情形，否則所為鑑定，仍屬
    傳聞證據。然於司法警察機關調查中案件，為因應實務上，
    或因量大、或有急迫現實需求，例行性當然有鑑定必要者，
    如毒品種類與成分、尿液毒品反應等鑑定，基於檢察一體原
    則，得由該管檢察長對於轄區內案件，以事前概括選任鑑定
    人或囑託鑑定機關、團體之方式，俾便轄區內司法警察官、
    司法警察就調查中此類案件，得即時送請先前已選任之鑑定
    人或囑託之鑑定機關、團體實施鑑定，以求時效。此種由檢
    察機關概括選任鑑定人或概括囑託鑑定機關、團體，再轉知
    司法警察官、司法警察於調查犯罪時參考辦理之作為，法無
    明文禁止，係為因應現行刑事訴訟法增訂傳聞法則及其例外
    規定之實務運作而為。此由司法警察官、司法警察依檢察官
    所概括選任之鑑定人或囑託鑑定機關、團體所為鑑定結果，
    與檢察官選任或囑託為鑑定者，性質上並無差異，同具證據
    能力（最高法院96年度台上字第2860號判決參照）。扣案毒
    品、被告經警查獲時所採尿液，由檢察機關依序送事前概括
    指定之法務部調查局、台灣尖端先進生技醫藥股份有限公司
    （下稱台灣尖端公司）所出具之毒品鑑定書、濫用藥物檢驗
    報告，即屬「法律規定」得為證據者，洵有證據能力。
三、其餘憑以認定本案之非供述證據（詳後述），查無違反法定
    程序取得之情，依刑事訴訟法第158條之4規定反面解釋，當
    具證據能力。
貳、實體部分：
一、訊據被告邱禹政固坦承於前揭時地，購入持有上述數量大麻
    ，並在國賓影城拿大麻予蔡承宇觀看，惟矢口否認有何意圖
    販賣而持有大麻等犯行，辯稱：購入該大麻係供己施用，非
    基於販賣意圖，案發時拿大麻給蔡承宇，僅係基於炫耀心態
    ，並無販賣予他之意圖云云，惟查：
(一)被告於98年10月27日下午某時許在臺北車站，以3萬元向綽號
  「ALENC」成年男子買受前揭數量大麻，並置於隨身提袋而持
  有，再於同日晚間10時15分許，因蔡承宇欲清債己所欠被告6
  千元債務，乃應蔡承宇之邀至「國賓影城」售票處前拿取6千
  元，再持前述部分大麻予蔡承宇觀看等情，除據被告供承：當
  日伊買了回到家，因蔡承宇打電話給伊說要還伊錢，來不及放
  家裡，伊就帶出去等語無訛（本院卷第17頁背面）；復經證人
  即蔡承宇於本院審理時結證：被告當日至微風廣場係因伊要還
  他錢，被告說這個很特別不一樣，要不要看一看，被告抓一團
  東西在手上要拿給伊看，他說試試看，新東西等語明確（本院
  卷第42頁背面、43、45頁正面及背面）；且有法務部調查局鑑
  定為均含第二級毒品大麻成分之煙草8包（23公克2包、10.5公
  克1包、5.85公克1包、5.8公克2包、5.5公克1包、1.65公克1
  包、總毛重共79.75公克、淨重68.29公克、空包裝總重11.46
  公克）、查獲當時被告身上之6千元扣案可佐，有該局濫用藥
  物實驗室98年12月1日調科壹字第09823032030號鑑定書存卷為
  徵，是被告於上揭時地持有大麻事實，應堪認定。
(二)依下列事證，足證被告係基於意圖販賣而持有：
1.(1)證人蔡承宇於警詢、偵查均證述：伊約7、8年前有施用大麻
    毒品前科。被告來後才知他有攜帶毒品，他拿出來說給我聞
    聞看，我婉拒了，因當場人很多，他說給我聞聞看，那如果
    喜歡，以後可以找他這樣子，但我不知道他身上有這麼多。
    （警：找他是怎樣？找他買？）答：（點頭）類似。對。（
    警：他有跟你講就對了？）答：他就是說可以，所以才會說
    給我試看看，他就說給我聞聞看，說新東西。（問：有沒有
    賣你？）答：他是沒有刻意強調啦，但他初步說就是如果想
    要，有需要，就可以找他這樣子。他只是說抽抽看、試試看
    這樣子，他沒跟我說什麼要賣多少錢等語一致，此有本院勘
    驗錄音譯文在卷可考（本院卷第50-60、65-67頁）；且有卷
    附臺灣高等法院施用毒品案件紀錄表所示，蔡承宇於90年曾
    因施用毒品經法院裁定送觀察勒戒可佐，可知證人警詢、偵
    查中證言內容互核相符；復衡以被告與證人均一致陳稱：兩
    人係會約出來玩的朋友（本院卷第42、91頁），被告尚供承
    ：證人生了小孩後，會請我們到他家玩等語（本院卷第91頁
    ），足證兩人應有一定交誼，衡情蔡承宇要無故捏虛詞誣陷
    被告，致其遭意圖販毒而持有重罪，亦使己受偽證罪嫌追訴
    ，而為此損人不利己陳述之必要，是其證言，委屬信實，堪
    以憑採。
  (2)依證人上揭「聞一下，他有說給我聞聞看，那如果喜歡，以
    後可以找他這樣子」、「他初步說就是如果想要，有需要，
    就可以找他這樣子」證述；參佐被告於偵查、本院準備程序
    、審理程序供承：伊知蔡承宇以前有抽大麻，因為我拿很多
    很便宜，因為現在外面很貴等語（本院卷第17頁背面、91頁
    、偵卷第56頁）；末徵之被告明知大麻物稀價昂，市價不菲
    ，當認有利可圖，衡情應無意無償轉讓予蔡承宇等節觀之，
    堪認被告於98年10月27日晚間10時15分許，在「國賓影城」
    售票處前，拿取部分大麻予證人蔡承宇試嗅之舉，另稱：以
    後有需要可以找伊等語，實係被告於此時點業萌販賣牟利意
    圖，乃向蔡承宇出示己有大麻，欲嗣後待機販售予之，故被
    告辯稱：無販賣意圖云云，核屬狡飾虛詞，委無憑採。
2.復參佐證人蔡承宇於本院審理時結證：伊知被告有吸大麻習慣
  等語（本院卷第44頁），及被告查獲時經警採尿之尿液鑑驗結
  果確呈大麻陽性反應，且經本院99年度毒聲字第27號裁定送觀
  察勒戒各情，有法務部調查局濫用藥物實驗室98年12月1日調
  科壹字第09823032030號鑑定書、上揭裁定在卷可稽（偵卷第7
  3頁），堪認被告供稱：己有施用大麻習慣一節，尚堪採信；
  且依被告自承：己用量約1個月16、17公克等語，查本案扣案
  數量約可供其施用4月，衡該數量尚非遠逾可供被告一人施用
  數量，而顯係欲販售他人之用，故被告所辯：因己施用所需購
  入本案大麻，因大量購買較便宜一情，應屬可採；復參以被告
  有施用大麻習慣，當知其係違禁物，於購得揭大麻後，衡情於
  案發前購得前述大麻回至己住處後，理當先分裝、整理，並妥
  藏於屋內隱密之處，豈會隨身攜帶多包、散裝，且數量不菲，
  重量分為1.65公克至23公克不等大麻，無異徒增己遭警查緝毒
  品重罪悉數沒收之高風險，而為此一不智之舉，堪認被告確於
  購入大麻後，因匆忙赴約，未及妥置於己住處，即攜帶外出；
  末衡佐被告查獲當時身上確搜出6千元以觀，足證被告辯稱：
  買入大麻係供己施用，買後回到家，因蔡承宇電聯伊說要還錢
  ，未及置放屋內即攜帶外出一節，應堪憑採。
3.綜上各節，足認被告購入本案大麻原係供己施用，惟嗣於國賓
  影城售票處前，因知蔡承宇曾施用大麻，乃萌販賣意圖，攫取
  部分大麻供蔡承宇試嗅以表徵己有貨源，並有日後有需要可以
  找己之陳述，足證被告此時業生販賣意圖而持有大麻，被告辯
  稱：無販賣意圖，委與上揭事證不符，核為飾卸虛詞，要無可
  取。
(三)至公訴意旨認被告係以營利目的而販入本案大麻，認其涉犯毒
  品危害防制條例第4條第2項販賣第二級毒品罪云云。惟按行為
  人持有毒品，是否基於販賣營利意思而販入，攸關應否成立販
  賣毒品、意圖販賣而持有毒品、甚或單純持有毒品罪責之判斷
  ，事實審法院對於此項主觀意圖之有無及其究竟起於何時，自
  應以積極證據證明（最高法院99年度台上字第4206號判決意旨
  參照）。經查：遍核卷內事證及被告手機監聽譯文內容，並無
  證據證明被告係基於營利意圖而販入本案大麻，又未查獲與販
  毒有關之電子磅秤、分裝工具或其他可供賣出毒品所使用之任
  何器具，自不得僅憑被告買受淨重為68.29公克大麻一節，遽
  爾臆測其於販入初始，即有營利意圖，本院勾稽審究卷內事證
  ，至足僅證被告確係意圖販賣而持有大麻之行為，然乏積極證
  據可徵其基於營利意圖販入本案大麻犯行，遑論被告根本無分
  裝小包數量以便於販賣之舉，是此部分公訴意旨，尚無憑取。
二、核被告所為，係犯毒品危害防制條例第5條第2項意圖販賣而
    持有第二級毒品罪。公訴意旨固認被告係涉犯販賣第二級毒
    品罪，然本院基於上揭理由，認被告僅構成意圖販賣而持有
    第二級毒品罪，業如前述，因二罪基本事實同一，且經本院
    當庭告知被告以意圖販賣而持有第二級毒品罪名，業無礙其
    行使防禦權，本院自得予以審理，並變更起訴法條。爰審酌
    被告無前科，有臺灣高等法院前案紀錄表存卷可徵，明知大
    麻嚴重損及國民身心健康，竟萌販賣意圖伺機出售，其犯行
    顯有生鉅大危害之虞，且矢口否認，可徵毫無逡悔之心，犯
    後態度甚劣，末衡被告持有數量不菲，及其大學肄業智識程
    度、犯罪動機、目的、手段、生活狀況量處如主文所示之刑
    。扣案含大麻成分之煙草8包（淨重68.29公克），依毒品危
    害防制條例第18條第1項前段規定，沒收銷燬；至扣案吸食
    器1組、夾鍊袋4個、手機1支（含SIM卡門號0000000000），
    雖為被告所有，惟無證據證明與其本案犯行有關，乃不諭知
    沒收，附此敘明。
據上論斷，依刑事訴訟法第299條第1項前段、第300條，毒品危
害防制條例第5條第2項、第18條第1項前段，判決如主文。
本案經檢察官張成業到庭執行職務。
中    華    民    國    100    年  3    月    30    日
                    臺灣臺北地方法院刑事第14庭
                        審判長法  官  吳冠霆
                              法  官  賴武志
                              法  官  陳琪媛
上正本證明與原本無異。
如不服本判決應於收受送達後10日內向本院提出上訴書狀，並應
敘述具體理由；其未敘述上訴理由者，應於上訴期間屆滿後20日
內向本院補提理由書（均須按他造當事人之人數附繕本）「切勿
逕送上級法院」。
                              書記官  陳豪達
中    華    民    國   100    年    3     月    30    日
附錄法條全文：
毒品危害防制條例第5條
意圖販賣而持有第一級毒品者，處無期徒刑或10年以上有期徒刑
，得併科新臺幣7百萬元以下罰金。
意圖販賣而持有第二級毒品者，處5年以上有期徒刑，得併科新
臺幣5百萬元以下罰金。
意圖販賣而持有第三級毒品者，處3年以上10年以下有期徒刑，
得併科新臺幣3百萬元以下罰金。
意圖販賣而持有第四級毒品或專供製造、施用毒品之器具者，處
1年以上7年以下有期徒刑，得併科新臺幣1百萬元以下罰金。